【裁判字號】    98,撤緩,117
【裁判日期】    980630
【裁判案由】    聲請撤銷緩刑
【裁判全文】
臺灣板橋地方法院刑事裁定             98年度撤緩字第117號
聲  請  人  臺灣板橋地方法院檢察署檢察官
受  刑  人  甲○○  34歲民.
上列聲請人因受刑人竊盜及偽造文書等案件，聲請撤銷緩刑之宣
告（98年度執聲字第1912號），本院裁定如下：
     主  文
聲請駁回。
    理  由
一、聲請意旨略以：受刑人紀志因竊盜、偽造文書案件，經貴院
    以97年度訴字第5149號判決各判處有期徒刑4 月、7 月，應
    執行有期徒刑10月，緩刑2 年，並於民國98年2 月5 日確定
    。茲查該受刑人於緩刑期前即97年4 月5 日，另犯幫助詐欺
    罪，經貴院於98年3 月31日以98年度簡字第2334號判決判處
    得易科罰金之拘役30日，並於98年4 月5 日確定，足認受刑
    人不知悔悟自新，原宣告之緩刑難收其預期效果，而有執行
    刑罰之必要，已合於刑法第75條之1 第1 項第1 款所定得撤
    銷緩刑宣告之規定，爰依刑事訴訟法第476 條之規定聲請撤
    銷緩刑之宣告等語。
二、按「受緩刑之宣告而有下列情形之一，足認原宣告之緩刑難
    收其預期效果，而有執行刑罰之必要者，得撤銷其宣告：一
    、緩刑前因故意犯他罪，而在緩刑期內受得易科罰金之有期
    徒刑、拘役或罰金之宣告確定者。二、緩刑期內因故意犯他
    罪，而在緩刑期內受得易科罰金之有期徒刑、拘役或罰金之
    宣告確定者。三、緩刑期內因過失更犯罪，而在緩刑期內受
    有期徒刑之宣告確定者。四、違反第74條第2 項第1 款至第
    8 款所定負擔情節重大者。」刑法第75條之1 第1 項定有明
    文，考其立法意旨略以：關於緩刑之撤銷，現行法第75條第
    1 項固已設有二款應撤銷之原因；至得撤銷緩刑之原因，則
    僅於保安處分章內第93條第3 項與撤銷假釋合併加以規定，
    體例上不相連貫，實用上亦欠彈性，爰參酌德國及奧地利現
    行立法例增訂得撤銷緩刑之原因，其中現行關於緩刑前或緩
    刑期間故意犯他罪，而在緩刑期內受得易科罰金之有期徒刑
    之宣告者，列為應撤銷緩刑之事由，因認過於嚴苛，而排除
    第75條應撤銷緩刑之事由，移列至得撤銷緩刑事由，俾使法
    官依被告再犯情節，而裁量是否撤銷先前緩刑之宣告。其次
    ，如有前開事由，但判決宣告拘役、罰金時，可見行為人仍
    未見悔悟，有列為得撤銷緩刑之事由，以資彈性適用，爰於
    第一項第一款、第二款增訂之。且採用裁量撤銷主義，賦予
    法院撤銷與否之權限，特於第一項規定實質要件為「足認原
    宣告之緩刑難收其預期效果，而有執行刑罰之必要」，供作
    審認之標準。亦即於「得」撤銷緩刑之情形，法官應依職權
    本於合目的性之裁量，妥適審酌被告所犯前後數罪間，關於
    法益侵害之性質、再犯之原因、違反法規範之情節是否重大
    、被告主觀犯意所顯現之惡性及其反社會性等情，是否已使
    前案原為促使惡性輕微之被告或偶發犯、初犯改過自新而宣
    告之緩刑，已難收其預期之效果，而確有執行刑罰之必要，
    此與刑法第75條第1 項所定二款要件有一具備，即毋庸再行
    審酌其他情狀，應逕予撤銷緩刑之情形不同，先予敘明。
三、經查：受刑人前因竊盜及偽造私文書案件，經本院以97年度
    訴字第5149號判決判各判處有期徒刑4 月、7 月，應執行有
    期徒刑10月，緩刑2 年，並於98年2 月5 日確定；另於緩刑
    期前之97年4 月5 日，另犯幫助詐欺罪，經本院於98年3 月
    31日以98年度簡字第2334號判決判處得易科罰金之拘役30日
    ，並於98年4 月5 日確定，此有各該案號刑事判決及臺灣高
    等法院被告前案紀錄表在卷足憑，是受刑人固合於刑法第75
    條之1 第1 項第1 款之事由；然依本條得撤銷緩刑之要件，
    除該條項各款事由外，尚須具備「足認原宣告之緩刑難收其
    預期效果，而有執行刑罰之必要者」之要件，蓋以刑法緩刑
    制度係為促進惡性輕微之被告或偶發犯、初犯利於改過自新
    而設，且現行刑法第75條之1 之增訂，即係基於刑法修正前
    關於應撤銷緩刑的規定，太過嚴苛，因而賦予法院依被告再
    犯情節而裁量是否撤銷緩刑之權限。本件受刑人雖於上開竊
    盜及偽造私文書案件緩刑前另犯幫助詐欺案，而於緩刑期內
    受上開得易科罰金之拘役30日宣告確定，惟觀諸前案受刑人
    犯後已坦承犯行，且其已按時償還所盜刷之金額，足認其犯
    罪情節尚屬輕微；而該幫助詐欺案中之犯罪行為，受刑人係
    以交付所申辦之金融帳戶予他人使用，而遭不詳他人利用該
    帳戶向被害人詐取財物，其犯罪情節及主觀惡性亦較實行詐
    欺罪之正犯為輕，且參以受刑人所犯後案，乃於前述緩刑之
    竊盜及偽造私文書案件經法院判決之前所為，並非於前案判
    決後復明知故犯，無悖於法院宣告緩刑之立意，自難據此溯
    及認定受刑人即非一時失慮，而有違反「應無再犯之虞」之
    緩刑基本目的情形。聲請人復未陳明受刑人有何非予執行刑
    罰，否則難收其預期效果之具體事實，並提出相關事證相佐
    。是本院審酌上情，認尚難僅因受刑人於緩刑期前犯幫助詐
    欺罪，遽認前案原緩刑之宣告難收其預期效果，而有執行刑
    罰之必要。從而，本件聲請為無理由，應予駁回。
四、依刑事訴訟法第220 條，裁定如主文。
中    華    民    國    98    年    6     月    30    日
                  刑事第二庭  法  官  趙義德
以上正本證明與原本無異
如不服本裁定應於送達後5日內向本院提出抗告狀
中    華    民    國    98    年    6     月    30    日
                              書記官  謝嘉玲


司法院資訊處製作；財團法人民間司法改革基金會備份。
